【裁判字號】    98,竹小,109
【裁判日期】    980519
【裁判案由】    損害賠償
【裁判全文】
臺灣新竹地方法院民事小額判決         98年度竹小字第109號
原      告  丙○○
被      告  甲○○
                        之1
訴訟代理人  乙○○
                        之1
上列當事人間請求損害賠償事件，原告提起刑事附帶民事訴訟，
經本院刑事庭裁定移送前來（97年度附民字第84號），本院於中
華民國98年5月5日辯論終結，判決如下：
    主      文
被告應給付原告新台幣貳萬玖仟玖佰捌拾參元，及自民國九十七
年九月十二日起至清償日止，按年息百分之五計算之利息。
本判決得假執行。
    事實及理由
一、程序方面：按訴狀送達後，原告不得將原訴變更或追加他訴
    ，但擴張或減縮應受判決事項之聲明者，不在此限，民事訴
    訟法第255條第1項第3款定有明文。查本件原告起訴時係請
    求被告應給付原告新台幣（下同）30,000元，及自起訴狀繕
    本送達之翌日起至清償日止，按年息百分之5計算之利息；
    嗣於言詞辯論終結前變更聲明為：被告應給付原告29,983元
    ，及自起訴狀繕本送達之翌日起至清償日止，按年息百分之
    5計算之利息，核屬單純減縮應受判決事項之聲明，揆諸前
    開說明，自應准許，合先敘明。
二、原告起訴主張：被告甲○○明知近年來盛行以虛設、租賃、
    借用或買賣人頭帳戶之方式，供詐騙集團作為詐欺他人交付
    財物或恐嚇他人交付贖金等不法用途，亦知金融機構帳戶係
    個人理財之重要工具，且關係個人財產、信用之表徵，應可
    預見他人向其收購金融機構帳戶之存摺、印章、金融卡及可
    語音查詢個人存款帳戶之密碼者，目的及手段詭異，應有持
    帳戶等相關物件，供己詐騙或恐嚇他人錢財之意圖，其亦知
    悉提供帳戶之存摺、金融卡供他人使用，具有幫助掩飾或藏
    匿他人犯罪所得財物之可能性，竟仍將其友人即訴外人張瑞
    明所有、於96年6、7月間某日出借予其使用之合作金庫商業
    銀行新竹分行、帳號0000000000000號之存摺、金融卡及密
    碼，於96年12月20日，在臺中市火車站，以3,000元之代價
    ，提供予真實姓名年籍不詳之詐欺集團成員使用，幫助該集
    團遂行詐欺取財犯行。嗣該詐欺集團成員取得張瑞明上開帳
    戶之存摺、提款卡後，即於97年1月1日向原告丙○○施用詐
    術，使原告陷於錯誤，匯款29,983元至張瑞明上開合作金庫
    銀行帳戶，該詐騙集團成員隨即以提款卡將上開款項提領一
    空，為此爰依侵權行為之規定提起本件訴訟等語，並聲明如
    主文第一項所示。
三、被告對於原告於刑事程序指述之詐欺事實均不爭執，惟以：
    被告實際所得並未有29,983元之多等語置辯。並聲明：駁回
    原告之訴。
四、本院之判斷：
（一）原告主張之上揭事實，業經本院依職權調取本院97年度訴
      字第529號偽造文書等刑事案件卷宗核閱無訛，核被告確
      因涉嫌幫助詐欺之罪行，遭本院判處有罪在案屬實，且被
      告對於原告於刑事程序指述之幫助詐欺事實均不爭執，堪
      信原告之主張為真實。又個人金融機構帳戶係攸關個人信
      用之專用物品，一般人無庸向他人收購或借貸使用，且詐
      騙集團收購非本人帳戶供作詐財使用，以掩飾其等犯罪之
      不法所得，逃避執法人員查緝等情，業經政府多年反覆宣
      導，亦經媒體廣泛報導，是依一般人之社會經驗，提供帳
      戶存摺及連同密碼之提款卡予陌生人士使用，被告係有預
      見其提供帳戶予不明人士將幫助該不明人士以詐騙之方式
      造成他人權利損害之可能，而被告既可預見將金融帳戶提
      供予詐騙集團使用，將幫助詐騙集團實施詐欺犯行，竟仍
      將該帳戶提供予詐騙集團，顯有縱有人以其金融帳戶實施
      詐欺犯罪亦不違背其本意之幫助詐欺之不確定故意之情，
      亦堪可認定。
（二）按因故意或過失，不法侵害他人之權利者，負損害賠償責
      任。故意以背於善良風俗之方法，加損害於他人者亦同。
      數人共同不法侵害他人之權利者，連帶負損害賠償責任。
      不能知其中孰為加害人者，亦同。造意人及幫助人，視為
      共同行為人。民法第184條第1項、第185條分別定有明文
      。本件被告以幫助詐欺取財之幫助犯意，將訴外人張瑞明
      之金融帳戶存摺、連同密碼之提款卡交付詐騙集團供詐取
      原告財物之用，致原告受詐騙集團之詐欺，因之陷於錯誤
      ，而將29,983元匯至被告交付給詐騙集團之帳戶，堪認被
      告確有幫助該詐欺集團詐取原告財物之侵權行為事實，且
      被告之行為與原告受詐欺所受29,983元損害之間亦有相當
      因果關係，被告自不得以其實際並未得有該款項而據以免
      責，故被告對原告所受之損害，自應與該詐欺集團成員共
      同負侵權行為連帶損害賠償責任。
（三）第按，負損害賠償責任者，除法律另有規定或契約另有訂
      定外，應回復他方損害發生前之原狀。因回復原狀而應給
      付金錢者，自損害發生時起，加給利息。民法第213條第1
      項、第2項亦有明文。從而，原告依據侵權行為損害賠償
      之法律關係，請求被告賠償其遭詐騙集團詐騙之損失
      29,983元，及自起訴狀繕本送達被告之翌日即97年9月12
      日起至清償日止，按年息百分之5計算之利息，為有理由
      ，應予准許。
五、假執行宣告：本件係為被告敗訴之小額訴訟判決，應依民事
    訴訟法第436條之20之規定，依職權宣告假執行。
六、本件為刑事附帶民事訴訟移送而來，依法免徵第一審裁判費
    ，爰不為訴訟費用之諭知。
七、據上論結：原告之訴為有理由，依民事訴訟法第436條之23
    、第436條第2項、第436條之20，判決如主文。
中    華    民    國    98    年    5    月    19    日
                  新竹簡易庭    法  官  楊明箴
以上正本係照原本作成。
如對本判決上訴，非以其違背法令為理由不得為之，且須於判決
送達後20日內以上訴狀記載上訴理由向本院提出上訴狀。
中    華    民    國    98    年    5    月    19    日
                                書記官  龔紀亞


司法院資訊處製作；財團法人民間司法改革基金會備份。
